臺灣苗栗地方法院民事判決　　　　　　　 100年度訴字第96號
原　　　告　劉垣彥
被　　　告　劉育昇
上列當事人間請求侵權行為損害賠償事件，本院於民國100 年5
月24日言詞辯論終結，判決如下：
    主  文
被告應給付原告新臺幣貳佰捌拾萬元，及自民國一００年四月十
三日起至清償日止，按年息百分之五計算之利息。
原告其餘之訴駁回。
訴訟費用由被告負擔新臺幣貳萬捌仟元，餘由原告負擔。
本判決原告勝訴部分於原告以新臺幣捌拾萬元為被告供擔保後，
得假執行。
原告其餘假執行之聲請駁回。
   事實及理由
一、原告起訴主張：
  (一)被告因獲悉訴外人胡東水遭原告毆打，故向胡東水提議教訓
    原告，其二人即共同基於傷害人身體之犯意聯絡，於民國98
    年2 月17日晚間9 時許，由胡東水駕駛車號3F -3729號自用
    小客車，搭載被告前往苗栗縣苗栗市○○街附近等候就讀育
    民工商夜間部之原告下課，繼於同日晚間9 時30分許，被告
    及胡東水二人發現原告駕駛友人所有車號1766-HN 號自用小
    客車經過上址育民街附近，胡東水旋即駕車在上開育民街57
    巷口附近將原告攔下，原告見此情狀即下車逃跑，被告旋返
    身自胡東水所駕駛上開自用小客車內取出胡東水事先不知情
    而由被告預藏車內其所有之1 把西瓜刀，趨身上前砍向原告
    ，致其受有左前臂開放性傷口併尺骨骨折及肌腱斷裂（14公
    分）之傷害，原告隨另往育民街57巷21號方向逃跑，胡東水
    及被告隨即分持電擊棒、西瓜刀繼續追逐原告至前揭育民街
    57巷21號附近死巷內，訴外人胡東水先以電擊棒電擊原告，
    惟因原告閃躲而未成傷，胡東水見原告業已受傷，遂決定停
    止接續傷害原告，並即刻出聲阻止被告接續砍傷原告。詎被
    告主觀上仍承前開之傷害犯意，接續持該把鋒利之西瓜刀往
    原告左右下半身揮砍數刀，詎因原告以右手阻擋，致其右手
    掌遭砍落，而受有右側腕關節開放性截肢，影響手部功能甚
    鉅，殘存功能性障礙該重大難治之重傷害，及左上臂（14公
    分）、左腰部（18公分）及右臀部（12公分）撕裂傷併肌肉
    損傷、右大腿開放性傷口（24公分）併股四頭肌腱斷裂等傷
    害。被告上揭犯行，業經本院刑事庭以被告犯傷害人致重傷
    罪，累犯，判處有期徒刑4 年在案。
  (二)原告因被告上揭侵權行為，受有如下損害：
    (1)受重傷所喪失或減少之勞動能力：原告為73年2 月17 日
      生，迄前開時地遭被告傷害時止年滿25歲，至65歲退休，
      尚有40年之工作時間。惟原告前揭所受右側腕關節開放性
      截肢，影響手部功能甚鉅，殘存功能性障礙已該當重大難
      至之重傷害，依勞工保險殘廢等級第61項所示屬於第六級
      殘廢，其喪失勞動能力程度為76.90%。爰以基本工資17,8
      80元計算，依霍夫曼扣除中間利息，原告減少勞動能力之
      損害為新臺幣（下同）3,681,035 元（計算式：17,880元
      12月76.90%40年之霍夫曼係數22 .3 09 76 ＝3,68
      1,035 元，元以下四捨五入）。就此部分請求被告賠償減
      少勞動能力損失220 萬元。
    (2)精神慰撫金：原告因被告傷害行為受有右側腕關節開放性
      截肢，受重傷時年僅25歲，青春年華從此變調，終生右手
      功能喪失，生活上極度不便，精神上受有相當痛苦，故請
      求被告賠償精神慰撫金80萬元。
  (三)為此，爰依侵權行為損害賠償之法律關係，請求被告賠償等
    語。並聲明：被告應給付原告300 萬元，及自起訴狀繕本送
    達之翌日即100 年4 月13日起至清償日止，按年息5%計算之
    利息；並陳明願供擔保，請准宣告假執行。
二、被告則以：目前沒有辦法償還這麼多錢等語置辯。並聲明：
    原告之訴及假執行之聲請均駁回。
三、本件為行集中審理協同兩造協議並簡化爭點整理，兩造不爭
    執及爭執事項如下：
  (一)兩造不爭執事項：
    (1)被告劉育昇因獲悉訴外人胡東水遭原告毆打，故向胡東水
      提議教訓原告，其二人即共同基於傷害人身體之犯意聯絡
      ，於98年2 月17日晚間9 時許，由胡東水駕駛車號3F-372
      9 號自用小客車，搭載被告前往苗栗縣苗栗市○○街附近
      等候就讀育民工商夜間部之原告下課，繼於同日晚間9 時
      30分許，被告及胡東水二人發現原告駕駛友人所有車號17
      66-HN 號自用小客車經過上址育民街附近，胡東水旋即駕
      車在上開育民街57巷口附近將原告攔下，原告見此情狀即
      下車逃跑，被告旋返身自胡東水所駕駛上開自用小客車內
      取出胡東水事先不知情而由被告預藏車內其所有之1 把西
      瓜刀，趨身上前砍向原告，致其受有左前臂開放性傷口併
      尺骨骨折及肌腱斷裂（14公分）之傷害，原告隨另往育民
      街57巷21號方向逃跑，胡東水及被告隨即分持電擊棒、西
      瓜刀繼續追逐原告至前揭育民街57巷21號附近死巷內，胡
      東水先以電擊棒電擊原告，惟因原告閃躲而未成傷，胡東
      水見原告業已受傷，遂決定停止接續傷害原告，並即刻出
      聲阻止被告接續砍傷原告。詎被告主觀上仍承前開之傷害
      犯意，接續持該把鋒利之西瓜刀往原告左右下半身揮砍數
      刀，詎因原告以右手阻擋，致其右手掌遭砍落，而受有右
      側腕關節開放性截肢，影響手部功能甚鉅，殘存功能性障
      礙該重大難治之重傷害，及左上臂（14公分）、左腰部（
      18公分）及右臀部（12公分）撕裂傷併肌肉損傷、右大腿
      開放性傷口（24公分）併股四頭肌腱斷裂等傷害。
    (2)原告為73年2 月17日生，迄前開時地遭被告傷害時止年滿
      25歲，至65歲退休，尚有40年之工作時間。
    (3)原告前揭所受右側腕關節開放性截肢，影響手部功能甚鉅
      ，殘存功能性障礙已該當重大難至之重傷害，依勞工保險
      殘廢等級第61項所示屬於第六級殘廢，其喪失勞動能力程
      度為76.90%。
  (二)兩造爭執事項：
    (1)原告得請求之喪失或減少勞動能力之損害為若干元？
    (2)原告得請求之精神慰撫金以若干元為適當？
四、本件原告得請求之喪失或減少勞動能力之損害及精神慰撫金
    各應以若干元為適當？經查，按因故意或過失不法侵害他人
    權益者，負損害賠償責任；不法侵害他人之身體或健康者，
    對於被害人因此喪失或減少勞動能力或增加生活上之需要時
    ，應負損害賠償責任；不法侵害他人之身體、健康、名譽、
    自由、信用、隱私、貞操，或不法侵害其他人格法益而情節
    重大者，被害人雖非財產上之損害，亦得請求賠償相當之金
    額，民法第184 條第1 項前段、第193 條第1 項、第195 條
    第1 項前段分別定有明文。本件被告因故意持刀傷害原告，
    不法侵害原告之身體、健康，則原告依前揭規定，請求被告
    賠償損害，自屬有據。茲就原告之請求，分別審究如下：
  (一)喪失或減少勞動能力之損害：原告因本件侵權行為受有右側
    腕關節開放性截肢，影響手部功能甚鉅，殘存功能性障礙該
    重大難治之重傷害，及左上臂（14公分）、左腰部（18 公
    分）及右臀部（12公分）撕裂傷併肌肉損傷、右大腿開放性
    傷口（24公分）併股四頭肌腱斷裂等傷害。原告所受右側腕
    關節開放性截肢，影響手部功能甚鉅，殘存功能性障礙已該
    當重大難至之重傷害，依勞工保險殘廢等級第61項所示屬於
    第六級殘廢，其喪失勞動能力程度為76.90%之事實，為兩造
    所不爭執，已如前述。查原告為73年2 月17日出生，迄98年
    2 月17日遭被告傷害時止年滿25歲，至65歲退休，尚有40年
    之工作時間。以基本工資17,880元為基準，依年別單利5%複
    式計算，並依霍夫曼扣除中間利息，依原告喪失勞動能力76
    .90%，原告得請求一次給付減少勞動能力之損害額為3,681,
    035 元（計算式：17,880元12月76.90%40年之霍夫曼
    係數22.30976＝3,681,035 元，元以下四捨五入）。是原告
    請求減少勞動能力損失220萬元，為有理由。
  (二)慰撫金部分：非財產上損害之慰撫金數額，究竟若干為適當
    ，應斟酌兩造身分、地位、經濟狀況、加害程度及其他各種
    情形，俾為審判之依據（最高法院86年度台上字第511 號、
    第3537號判決意旨參照）。本件因被告之侵權行為，致原告
    受有前開傷害，則其精神上受有痛苦，自堪認定。查原告現
    就讀育民工商夜間部，年收入約339,600 元，名下無財產；
    而被告名下無財產所得等情，有本院稅務電子閘門財產所得
    調件明細表（詳卷第35至43頁）附卷可佐。本院據此審酌兩
    造之經濟狀況，及原告受傷之部位、痛苦程度等情形，認原
    告請求精神慰撫金即非財產上之損害以60萬元為適當，逾此
    部分之請求，則屬過高，不應准許。
  (三)綜上，原告共計受有280萬元之損害，
五、從而，原告依侵權行為損害賠償之法律關係，請求被告給付
    原告280 萬元，及自100 年4 月13日起至清償日止，按年息
    百分之5 計算之利息，為有理由，應予准許；至原告逾此部
    分之請求，則無理由，應予駁回。
六、本件原告勝訴部分，原告陳明願供擔保請准宣告假執行，核
    無不合，爰酌定相當擔保金額，併准許之；至於原告敗訴部
    分，其假執行之聲請即失所附麗，應予駁回。
七、訴訟費用負擔之依據：民事訴訟法第79條。
中    華    民    國  100     年    6     月    3     日
                  民事庭法  官  王萬金
以上正本係照原本作成。
如對本判決上訴，須於判決送達後20日內向本院提出上訴狀。
如委任律師提起上訴者，應一併繳納上訴審裁判費。
                        書記官  劉麗美
中    華    民    國  100     年    6     月    3     日